【裁判字號】    98,簡上,735
【裁判日期】    981116
【裁判案由】    詐欺
【裁判全文】
臺灣桃園地方法院刑事判決             98年度簡上字第735號
上  訴  人
即  被  告  甲○○
                    號
上列上訴人因詐欺案件，不服本院簡易庭於民國98年6 月8 日所
為之98年度桃簡字第1712號刑事簡易判決（原檢察官聲請簡易判
決處刑案號：98年度偵字第8521號），提起上訴，本院管轄之第
二審合議庭判決如下：
    主  文
原判決撤銷。
甲○○幫助意圖為自己不法之所有，以詐術使人將本人之物交付
，累犯，處有期徒刑肆月，如易科罰金，以新臺幣壹仟元折算壹
日。
    事  實
一、甲○○前因偽造私文書案件，經本院以94年度訴字第609 號
    判決判處有期徒刑5 月，如易科罰金，以銀元300 元折算1
    日確定，而於民國94年10月28日易科罰金執行完畢。猶不知
    悔改，其可預見將銀行帳戶提供予他人使用，可能幫助不詳
    之犯罪集團從事財產犯罪行為，作為取得財物或財產上之利
    益之管道，竟基於縱使該人將其帳戶用以從事詐欺取財之財
    產犯罪行為，亦不違反其本意之幫助犯意，先於97年12月22
    日白天，前往設址在桃園縣大溪鎮○○路87號華南商業銀行
    大溪分行申請取得帳號000000000000號帳戶存摺、晶片金融
    卡及密碼後，即於同日即97年12月22日21時許，在臺中市○
    ○區○○路附近，將上開華南商業銀行大溪分行帳戶之存摺
    、晶片金融卡及密碼交付予真實姓名、年籍不詳自稱為「王
    先生」之成年男子（下稱「王先生」）使用，藉以幫助「王
    先生」所屬詐欺集團成員從事財產犯罪之犯行。嗣該「王先
    生」所屬之犯罪集團成員即意圖為自己不法之所有，而基於
    詐欺取財之犯意，於97年12月24日10時16分許，以顯示門號
    為0000000000號之行動電話撥打至乙○○所使用之行動電話
    ，自稱為警察人員，而向乙○○佯稱由於破獲洗錢案件，懷
    疑有人持乙○○之假證件在「合作金庫」及「臺灣銀行」開
    立兩個帳戶，故須與乙○○確認有哪些帳戶仍在使用，使乙
    ○○陷於錯誤，信以為真，乃告知詐欺集團成員其目前仍在
    使用土地銀行之帳戶，詐欺集團成員再繼續向乙○○佯稱須
    前往銀行確認目前之金額為多少，乙○○隨即依指示前往土
    地銀行所設立之自動櫃員機刷摺後，並告知詐欺集團成員其
    存款餘額為新臺幣（下同）469,310 元，其後詐欺集團成員
    再向乙○○騙稱須暫時代管帳戶，要求乙○○匯款至對方指
    定之前揭甲○○所設立之華南商業銀行大溪分行帳戶內，致
    乙○○不疑有他，乃於97年12月24日15時9 分許，前往設立
    在桃園縣龍潭鄉中科院院區內之土地銀行自動櫃員機進行轉
    帳匯款，因而匯款42萬元至對方指定之甲○○上開華南商業
    銀行大溪分行帳戶內，後因乙○○查覺受騙報警，乃提出其
    遭詐騙所匯款之土地銀行自動櫃員機存戶交易明細表資料供
    警方追查，經警即時將甲○○上開華南商業銀行大溪分行帳
    戶列為警示帳戶，乙○○匯入之款項始未遭詐欺集團成員提
    領，而查悉上情。
二、案經桃園縣警察局大溪分局報請臺灣桃園地方法院檢察署檢
    察官偵查後聲請簡易判決處刑。
    理  由
一、訊據被告甲○○矢口否認有上開犯行，辯稱：97年11月、12
    月間，伊向經營地下錢莊的「王先生」借了4 萬元，伊沒有
    辦法1 次還清債務，對方規定伊每10天要付1 次利息，當時
    伊住在桃園縣大溪鎮，「王先生」住在臺中，「王先生」叫
    伊將利息錢拿到臺中償還，伊要工作沒有辦法下去臺中，「
    王先生」就叫伊開立金融帳戶，然後叫伊將要還的錢匯到該
    帳戶內，「王先生」就可以去領，伊並沒有幫助詐欺之犯意
    云云。惟查：
  (一)上開被害人乙○○遭詐騙之事實，業據被告於偵查及本院審
    理中所不否認，並據被害人乙○○於警詢時證述明確（見偵
    卷第8 頁、第9 頁），並有被告開立華南商業銀行大溪分行
    帳號000000000000號帳戶之開戶資料及交易往來明細表、法
    務部執行假扣押處分命令、被害人乙○○提出之土地銀行自
    動櫃員機存戶交易明細表、華南商業銀大溪分行98年9 月15
    日（98）華溪字第09800220號函、桃園縣政府警察局龍潭分
    局石門派出所受理刑事案件報案三聯單、桃園縣政府警察局
    龍潭分局石門派出所受理詐騙帳戶通報警示簡便格式表、切
    結書、返還滯留於警示帳戶內剩餘款申請書各1 份附卷可稽
    （見偵卷第11頁至第18頁、第20頁、第23頁、98年度簡上字
    第735 號卷第26頁至第43頁），此部分之事實，應堪認定。
  (二)被告於本院審理時雖以前揭情詞置辯，惟查：
    1.按金融存款帳戶，事關存戶個人財產權益之保障，與存戶
      之印鑑章、提款卡結合，其專屬性、私密性更形提高，除
      非本人或與本人具密切之關係者，難認有何理由可自由流
      通使用該存摺、印鑑章、提款卡，一般人亦均有應妥為保
      管存摺、印鑑章、提款卡，以防止被他人冒用之認識，縱
      有特殊情況偶有將存摺、印鑑章、提款卡交付他人之需，
      亦必深入瞭解其用途後再行提供以使用，恆係吾人日常生
      活經驗與事理；況觀諸現今社會上，詐騙者以蒐集之人頭
      帳戶，作為詐欺之轉帳帳戶，業經報章媒體時有批露，因
      此交付帳戶予非親非故之人，受讓人將持以從事財產犯罪
      ，已屬一般智識經驗之人所能知悉或預見。
    2.銀行之活期儲蓄存款帳戶，一般人極易申請取得，且個人
      之存款帳戶存簿、存摺、提款卡及密碼等，乃關係該帳戶
      之款項之存取，若非極為信任之親友因急迫情形有立即使
      用之必要者外，本可各自至銀行或郵局自行開立帳戶使用
      ，自無須向他人借用或價購之必要；個人之帳戶存簿、存
      摺、提款卡，亦無任意出借、出賣交付或將帳戶提款卡密
      碼告知予非熟識之人之理。本件「王先生」如係告知被告
      要作為存入利息之用，則「王先生」可輕易自行申辦帳戶
      使用，實無大費周章要求被告於桃園縣大溪鎮申辦後，再
      要求被告至臺中交付該存摺、金融卡之必要？況被告對於
      將前揭存摺、提款卡及密碼交給「王先生」，而被告對「
      王先生」所屬之地下錢莊聯絡地址、電話等重要事項，均
      不甚清楚，甚且對「王先生」之年籍資料等情全然不知，
      實顯非合理，足以佐證被告對交付金融機關存摺、提款卡
      予「王先生」，「王先生」即可能以該帳戶當作人頭帳戶
      使用亦有認知。
    3.復衡之，繳付利息應向出借人繳納，故利息應匯入出借人
      之帳號內，並無匯入借款人之帳號，再由出借人持借款人
      之存摺、提款卡及密碼提領之理；況倘地下錢莊苟有扣留
      被告之存摺、提款卡及密碼，並藉以提領被告匯入利息之
      情，然地下錢莊亦無在被告交付存摺、提款卡後，於被告
      尚未還款前，即將被告之存摺、提款卡及密碼全部轉售他
      人或供作不法使用之理，否則被告嗣後繳付之利息或本金
      ，地下錢莊即無法提領或因遭被害人檢舉凍結而不能使用
      ；甚且，被告於本院審理時另供述：其向地下錢莊所借的
      4 萬元，伊已經還款2 萬元利息，後來地下錢莊的人就沒
      有再跟伊聯絡了云云，惟被告若真積欠地下錢莊金錢，被
      告於97年12月22日交付上開存摺、金融卡、密碼後，該帳
      戶隨即於97年12月24日經警列為警示帳戶，而無法使用，
      然自斯時起迄今，於被告所積欠之款項尚未繳清前，地下
      錢莊卻未再要求被告還款，地下錢莊人員豈有可能僅因被
      告交付上開存摺、提款卡，即免除被告清償債務？是被告
      前揭所辯均與常情有違，而係事後圖免卸飾之詞，不足採
      信。
  (三)綜上所述，被告上開所辯，顯不足採信。本件事證明確，被
    告犯行洵堪認定，應依法論科。
二、核被告所為，係犯刑法第30條第1 項前段、第339 條第1 項
    之幫助詐欺取財罪。被告以幫助他人犯罪之意思而參與犯罪
    構成要件以外之行為，為上開詐欺取財罪之幫助犯，依刑法
    第30條第2 項之規定，減輕其刑。被告前有如犯罪事實欄所
    載之犯罪科刑執行情形，有刑案資料查註紀錄表、臺灣高等
    法院被告前案紀錄表各1 份在卷可參，被告於前案執行完畢
    後5 年內故意再犯本件有期徒刑以上之罪，為累犯，應依刑
    法第47條第1 項之規定加重其刑，並依法先加後減之。原審
    以被告犯行明確而予論罪科刑，固非無見，惟被害人乙○○
    於97年12月24日受詐欺集團詐騙，所匯入被告所有之華南商
    業銀行大溪分行帳戶內之42萬元，因被害人乙○○及時報警
    處理，始未遭詐欺集團成員領取，原審未查，於事實欄記載
    已遭詐欺集團成員領取，於法尚有未合，被告徒以原審量刑
    過重提起上訴，雖無理由，然原審判決既有如上違誤，自應
    由本院撤銷而為判決。爰審酌被告所犯將助長詐欺風氣猖獗
    、影響社會金融秩序及交易安全，並使犯罪追查趨於複雜，
    兼衡被告之素行狀況、智識程度、犯後猶否認犯行，犯後態
    度不佳，另被害人乙○○所匯入之款項，尚未遭詐欺集團成
    員領取，被害人乙○○所受之損害尚屬輕微等一切情狀，量
    處如主文所示之刑，並諭知易科罰金之折算標準，以為惕勵
    。
據上論斷，應依刑事訴訟法第455 條之1 第1 項、第3 項、第36
9 條第1 項前段、第364 條、第299 條第1 項前段，刑法第30條
、第339 條第1 項、第47條第1 項、第41條第1 項前段，刑法施
行法第1 條之1 第1 項、第2 項前段，判決如主文。
本案經檢察官洪敏超到庭執行職務。
中    華    民    國    98    年    11    月    16    日
                  刑事第四庭  審判長法  官  袁雪華
                                    法  官  張宇葭
                                    法  官  張淑華
以上正本證明與原本無異。
本判決不得上訴。
                                    書記官  鄭嘉惠
中    華    民    國    98    年    11    月    18    日
附錄本案論罪科刑法條
中華民國刑法第339條
（普通詐欺罪）
意圖為自己或第三人不法之所有，以詐術使人將本人或第三人之
物交付者，處 5 年以下有期徒刑、拘役或科或併科 1 千元以下
罰金。
以前項方法得財產上不法之利益或使第三人得之者，亦同。
前二項之未遂犯罰之。


司法院資訊處製作；財團法人民間司法改革基金會備份。
